臺灣高等法院民事裁定
110年度勞上字第105號
上  訴  人   廖振鴻  

上列上訴人與被上訴人臺北大眾捷運股份有限公司間請求確認僱
傭關係存在等事件，上訴人對於中華民國111年4月20日本院110
年度勞上字第105號第二審判決提起上訴，本院裁定如下：
    主  文
本件上訴人之第三審及第二審上訴利益即訴訟標的價額各核定為
新臺幣伍佰萬肆仟柒佰柒拾伍元、伍佰零壹萬伍仟伍佰伍拾參元
。
上訴人應於本裁定正本送達柒日內，補繳第三審裁判費新臺幣貳
萬伍仟貳佰玖拾玖元、第二審裁判費新臺幣壹萬貳仟壹佰貳拾捌
元，並補正委任律師或具律師資格之關係人為訴訟代理人之委任
狀，逾期不補正，即駁回上訴。
    理  由
一、按向第三審法院提起上訴，應依民事訴訟法第77條之16第1
    項前段規定徵收裁判費，此為上訴應具備之必要程式。當事
    人提起第三審上訴，未依上開規定繳納裁判費者，原第二審
    法院應定期間命其補正，如不於期間內補正，應以裁定駁回
    之，為民事訴訟法第481條準用第442條第2項所明定。對於
    第二審判決上訴，上訴人應委任律師為訴訟代理人。上訴人
    之配偶、三親等內之血親、二親等內之姻親，亦得為第三審
    訴訟代理人。上訴人未依前揭規定委任訴訟代理人者，第二
    審法院應定期先命補正。逾期未補正亦未依同法第466條之2
    為聲請選任律師為其訴訟代理人者，第二審法院應以上訴不
    合法裁定駁回之（民事訴訟法第466條之1第1項本文、第2項
    前段、第4項規定參照）。
二、次按民事訴訟法第77條之1第2項規定核定訴訟標的價額，應
    由法院依職權核定，並以起訴時之交易價額或原告就訴訟標
    的所有之利益為準，所謂原告就訴訟標的所有之利益，因原
    告提起之訴訟類別，分別依同法第77條之4至第77條之11 計
    之。是第一審法院按起訴時之交易價額或原告就訴訟標的之
    利益核定後，即發生恆定之效果，縱令該價額於訴訟進行中
    發生變動，仍應以原核定之價額為準，不得再行變更，此於
    第二、三審甚至再審法院核定訴訟標的價額亦無不同。至於
    勞動事件法施行細則第2條第1項第3款規定裁判費之徵收，
    依起訴、聲請、上訴或抗告時之法律定之，係指勞動事件法
    第12條、第13條關於勞工或工會起訴、上訴、抗告或聲請強
    制執行時，暫免徵收部分裁判費之規定，此與訴訟標的價額
    之核定係屬二事。職是，於勞動事件法施行前已繫屬之因定
    期給付涉訟之勞動事件，勞動事件法第11條雖規定其訴訟標
    的價額，以權利存續期間之收入總數為準，權利存續期間最
    長以5年計算，異於民事訴訟法第77條之10最長以10年計算
    之規定，依上說明，法院仍應按起訴時之規定，核定其訴訟
    標的價額。次按確認僱傭關係存在，應以受僱人於受僱期間
    之工資總額，為其所得受之利益。又以一訴主張數項標的者
    ，其訴訟標的價額合併計算之。但所主張之數項標的互相競
    合或應為選擇者，其訴訟標的價額，應依其中價額最高者定
    之，民事訴訟法第77條之2第1項定有明文。而請求確認僱傭
    關係存在、給付薪資及按月提撥勞工退休金，雖為不同訴訟
    標的，惟自經濟上觀之，其訴訟目的一致，不超出終局標的
    範圍，訴訟標的之價額，應擇其中價額較高者定之（最高法
    院110年度台抗字第1247號裁定意旨參照）。
三、本件上訴人於民國109年1月1日勞動事件法施行前起訴，於
    該法施行後之111年5月16日對本院111年4月20日110年度勞
    上字第105號判決提起第三審上訴，求為廢棄該判決不利上
    訴人部分並聲明：㈠確認兩造間僱傭關係存在。㈡被上訴人應
    給付上訴人8萬5,975元本息。㈢被上訴人應自108年2月1日起
    至上訴人復職日止，按月於每月1日給付上訴人4萬
　　0,990元本息。㈣被上訴人應自108年2月1日起至上訴人復職
    日止，按月提繳2,292元至勞動部勞工保險局之勞工退休金
    個人專戶。經查：
　㈠上開聲明㈠、㈢、㈣部分：
　　上開聲明㈠之請求，雖與上開聲明㈢、㈣之請求為不同訴訟標
    的，惟自經濟上觀之，其訴訟目的一致，不超出終局標的範
    圍，其訴訟標的價額，應擇其中價額最高者定之。而上訴人
    為67年5月20日生，自108年1月23日經被上訴人終止勞動契
    約時起至依勞動基準法第54條第1項第1款規定強制退休年齡
    65歲即132年5月19日止，計為24年3月27日，則依上訴人主
    張每月薪資4萬0,990元，並按民事訴訟法第77條之10規定以
    10年計算上開聲明㈠所示訴訟標的價額為491萬8,800元（計
    算式：40,990×12×10＝4,918,800），高於上開聲明㈢、㈣所示
    訴訟標的價額，故上開聲明㈠、㈢、㈣部分訴訟標的價額應核
    定為491萬8,800元。
　㈡上開聲明㈡部分：
　　上訴人請求被上訴人給付勞動契約終止前短少薪資1,797元
    、107年第1次績效獎金3萬8,049元、107年考核獎金3萬
　　8,049元（即原判決駁回上訴人請求部分），以及被上訴人
    請求上訴人返還溢領108年1月薪資8,080元（即原判決准許
    被上訴人請求部分），經核定上開聲明㈡所示訴訟標的價額
    為8萬5,975元。
　㈢從而本件上訴人之第三審上訴利益即訴訟標的價額經核定為5
    00萬4,775元(計算式：4,918,800＋85,975＝5,004,775)，應
    徵第三審裁判費7萬5,898元。惟依勞動事件法第12條第1項
    規定：「因確認僱傭關係或給付工資、退休金或資遣費涉訟
    ，勞工或工會起訴或上訴，暫免徵收裁判費2/3。」，故本
    件應暫免徵收第三審裁判費5萬0,599元，上訴人應暫先繳納
    第三審裁判費2萬5,299元。
四、此外上訴人於110年4月20日對原審110年3月23日108年度勞
    訴字第197號判決提起第二審上訴，經原審依勞動事件法
　　第11條規定，以5年計算上訴人於僱傭關係存續期間按其所
    得總額，並核定訴訟標的價額為256萬1,602元，於110年5月
    5日裁定命上訴人暫先繳納第二審裁判費1/3即1萬3,221元（
    見本院卷一第69至71頁），固經上訴人如數繳納（見本院卷
    一第32頁）。惟其上訴聲明為：㈠原判決不利上訴人部分廢
    棄。㈡確認兩造間僱傭關係存在。㈢被上訴人應給付上訴人7
    萬9,113元本息。㈢被上訴人應自108年2月1日起至上訴人復
    職日止，按月於每月1日給付上訴人4萬1,137元本息。㈣被上
    訴人應自108年2月1日起至上訴人復職日止，按月提繳2,406
    元至勞動部勞工保險局之勞工退休金個人專戶。則依上說明
    ，本件應依民事訴訟法第77條之10規定，以10年計算上訴人
    之權利存續期間，並依上所述核定訴訟標的價額，故上訴人
    之第二審上訴利益即訴訟標的價額經核定為501萬5,553元（
    計算式：41,137×12×10＋79,113＝5,015,553），上訴人應暫
    先繳納第二審裁判費1/3即2萬5,349元。故上訴人尚應補繳
    第二審裁判費1萬2,128元（計算式：25,349－
　　13,221＝12,128）。
五、茲命上訴人於收受本裁定正本七日內補正第三審裁判費2萬5
    ,299元、第二審裁判費1萬2,128元，以及提出委任律師或具
    律師資格之關係人為訴訟代理人之委任狀，逾期不補正，即
    駁回上訴。爰裁定如主文。　　
中　　華　　民　　國　　111 　年　　6 　　月　　16　　日
                  勞動法庭
                      審判長法  官  陳容正
                            法  官  劉素如
                            法  官  邱  琦　　　
正本係照原本作成。
核定訴訟標的價額部分，如不服裁定得於收受送達後10日內向本
院提出抗告狀，並繳納抗告費新臺幣1千元。
命補繳裁判費部分不得抗告。
中　　華　　民　　國　　111 　年　　6 　　月　　16　　日
　　　　　　　　　　　　　
　　　　　　　　　　　　　  書記官  廖月女